臺灣臺南地方法院民事裁定
110年度司繼字第3339號
聲  請  人  許基美  


            許素貞  

            許燕萍  

            許智堯  

            王祐晨  

            王姉涵  

前列  二人
法定代理人  王登斌  

聲  請  人  陳旻弦  

法定代理人  許基美  


聲  請  人  許亦齊  

法定代理人  許基美  


            陳盟昌  

聲  請 人   張育賢  

法定代理人  張嘉慶  

聲  請  人  許佩芸  

            趙家宜  

法定代理人  許燕萍  

聲  請  人  許瑀純  

法定代理人  劉芊妘  

            許智堯  

上列聲明人聲明拋棄繼承事件，本院裁定如下：
    主  文
聲明駁回。
聲明程序費用新臺幣壹仟元由聲明人負擔。
    理  由
一、按繼承人拋棄其繼承權，應於知悉其得繼承之時起三個月內
     以書面向法院為之，民法第1174條第1項、第2項分別定有
    明 文；又所謂「知悉其得繼承之時起」，係指知悉被繼承
    人死 亡且自己已依第1138條規定成為繼承人之時，始開始
    起算主 張拋棄繼承之期間，此參諸民法第1174條有關拋棄
    繼承規定 之立法理由自明。而所謂知悉得繼承，係指知悉
    得為繼承人 者而言，至於被繼承人之權利義務，如遺產、
    債務等，其繼 承人是否知悉，要與知悉得繼承與否無涉（
    參照臺灣高等法 院86年度家抗字第131號裁定）。再按遺產
    繼承人，除配偶外，依左列順序定之：㈠直系血親卑親屬。㈡
    父母。㈢兄弟姊妹。㈣祖父母。又繼承人得拋棄其繼承權。先
    順序繼承人均拋棄其繼承權時，由次順序之繼承人繼承。民
    法第1138條、第1174條第1項、第6項分別定有明文。次按所
    謂繼承權之拋棄，係指繼承開始後，否認繼承效力之意思表
    示，使該繼承人之繼承權溯及於繼承開始時喪失，其應繼分
    歸屬於其他同一順序之繼承人而言（最高法院74年度台上字
    第 136號裁判意旨參照），是僅與被繼承人具有上開親屬關
    係之合法繼承人，始得向法院為拋棄繼承權之意思表示，而
    後順位或親等較疏之繼承人更應待先順位或親等較近之繼承
    人喪失或拋棄其繼承權後始得為之。
二、經查，被繼承人許玉山係於民國（下同）110年7月19日死亡
    ，而聲請人許基美、許素貞、許燕萍及許智堯均為被繼承人
    之子女，為第一順位繼承人，有被繼承人繼承系統表、戶籍
    謄本等在卷足佐，惟其等於110年10月19日始向本院聲明拋
    棄繼承，有被繼承人之除戶戶謄、家事聲請狀上之本院收文
    章可參，參以聲請人許燕萍陳報於被繼承人死亡當日即知悉
    ，並當日通知其他子輩繼承人許智堯、許素貞及許基美等情
    ，有聲請人110年11月18日家事補正(陳報)狀附卷足憑，足
    認聲請人許基美、許素貞、許燕萍及許智堯於被繼承人死亡
    當日即知悉，且其為親等最近之第一順位繼承人，應於當日
    起算3個月內，至遲於110年10月18日前向本院提出聲明，然
    其等於110年10月19日始聲明拋棄繼承，已逾前開法定期限
    ，自非適法，應予駁回。
三、再查，聲請人王祐晨、王姉涵、許亦齊、陳旻弦、張育賢、
    許佩芸、趙家宜、許瑀純均為被繼承人之孫子女，於被繼承
    人死亡時，為第一順位孫輩繼承人，惟親等較近之第一順位
    子輩繼承人許基美、許素貞、許燕萍及許智堯，因拋棄繼承
    逾法定期間被駁回，則許基美、許素貞、許燕萍及許智堯已
    依法繼承。是聲請人王祐晨、王姉涵、許亦齊、陳旻弦、張
    育賢、許佩芸、趙家宜、許瑀純未合法取得繼承權，其等聲
    明拋棄繼承，亦非適法，併予駁回。
四、依家事事件法第97條，非訟事件法第21條第1項前段、第24
    條第1項，裁定如主文。 　　
中　　華　　民　　國　　110 　年　　12　　月　　31　　日
                家事法庭      司法事務官  吳玲媛
以上正本係照原本作成。
如對本裁定抗告，須於裁定送達後10日之不變期間內，向本院提
出抗告狀，並繳納抗告費新臺幣1,000元。
中　　華　　民　　國　　111 　年　　1 　　月　　3 　　日
                                  書記官　林木村